【裁判字號】    98,破抗,18
【裁判日期】    980730
【裁判案由】    破產宣告
【裁判全文】
臺灣高等法院民事裁定                  98年度破抗字第18號
抗  告  人  建豪營造股份有限公司
法定代理人  甲○○
代  理  人  黃忠律師
上列抗告人因破產宣告事件，對於中華民國98年4月30日臺灣臺
北地方法院98年度破字第19號所為裁定提起抗告，本院裁定如下
：
    主  文
抗告駁回。
抗告費用由抗告人負擔。
    理  由
一、按公司之清算，以董事為清算人。但本法或章程另有規定或
    股東會另選清算人時，不在此限，公司法第322條第1項定有
    明文。經查，抗告人於民國（下同）95年11月9日經股東會
    決議解散，並選任甲○○為清算人，業據本院向臺北市政府
    調閱抗告人公司登記案卷查明屬實，有抗告人公司變更登記
    表、解散登記申請書、股東臨時會議錄各1件在卷可憑（見
    本院卷第38至40、51至53頁），故抗告人列甲○○為其法定
    代理人，經核尚無不合，合先陳明。
二、抗告人聲請及抗告意旨略以：伊因經營不善致虧損負債累累
    ，尚積欠財政部臺北市國稅局南港稽徵所（下稱北市國稅局
    ）營業稅及營利事業所得稅新臺幣（下同）1,139萬9,503元
    、罰鍰174萬3,300元、臺北市稅捐稽徵處南港分處（下稱北
    市稅捐處）8,283元、基隆市環境保護局（下稱基隆市環保
    局）6,000元、慶豪工程有限公司（下稱慶豪公司）600萬元
    、許政修300萬元、華南商業銀行世貿分行（下稱華南銀行
    ）834萬9,633元，惟伊僅有財產現金105萬元，已不能清償
    債務，且除破產管理人之報酬外，並無支出其他財團費用或
    財團債務之可能，經扣除後尚有近100萬元之現金可依法進
    行分配，稅捐債權僅係優先債權而非別除權債權，自仍有宣
    告破產之實益，乃原法院以伊未陳明有財產可供組成破產財
    團，明顯不足支付破產財團之管理、變價及分配所生之費用
    、破產管理人之報酬云云，尚有違誤，爰請廢棄原裁定，准
    予宣告伊破產等語。
三、原法院則以：抗告人財產僅有105萬元，惟其積欠營業稅、
    營利事業所得稅及罰鍰合計1,314萬2,803元，其財產顯不足
    清償營業稅、營利事業所得稅及罰鍰，其復未陳明有財產可
    供組成破產財團，難認其得支付破產財團之管理、變價及分
    配所生之費用、破產管理人報酬等財團費用，破產債權人亦
    無可能獲得相當比例之受償，倘宣告破產，徒增破產程序及
    費用之浪費，無益於全體債權人，即無進行破產程序之實益
    等語，而駁回抗告人之聲請。
四、按債務人之資產已不足清償稅捐等優先債權，他債權人更無
    受償之可能，倘予宣告破產，反而須優先支付破產財團之管
    理、分配所生之費用及破產管理人之報酬等財團費用，將使
    破產財團之財產更形減少，優先債權人即稅捐機關之債權減
    少分配或無從分配，其他債權人更無在破產程序受分配之可
    能，顯與破產制度之本旨不合，尚難認有宣告破產之實益（
    最高法院98年6月30日98年度第4次民事庭會議決議(一)意旨參
    照）。次按稅捐之徵收，優先於普通債權，稅捐稽徵法第6
    條第1項定有明文；營業稅之稅款、滯報金、怠報金、滯納
    金及利息等稅捐之徵收，優先於普通債權；在破產程序中先
    於他普通債權而受清償，此觀稅捐稽徵法第49條、加值型及
    非加值型營業稅法第57條及破產法第112條之規定自明。
五、經查，抗告人積欠營業稅18萬7,219元、營利事業所得稅
    1,121萬2,284元、房屋稅及地價稅8,283元，共計1,140萬
    7,786元，另欠營業稅及營利事業所得稅罰鍰76萬9,300元、
    97萬4,000元（依破產法第103條第4款規定罰鍰不得為破產
    債權）、基隆市環保局罰鍰6,000元、慶豪公司600萬元、許
    政修300萬元、華南銀行834萬9,633元，業據抗告人提出債
    權人清冊、北市國稅局欠稅總歸戶查詢情形表、北市稅捐處
    函文各1件、協議書及本票各5件、華南銀行借款金額表1件
    為證（見原法院卷第6至22頁），惟其財產僅有現金105萬元
    ，並無其他任何財產，亦據其提出財產狀況說明書1件在卷
    可憑（見原法院卷第29頁），復經本院依職權調閱其財產總
    歸戶資料查明屬實，有稅務電子閘門財產所得調件明細表1
    份附卷可按（見本院卷第43至46頁），堪認抗告人之資產確
    不足清償債務。惟查，抗告人所欠之稅捐優先債權即已高達
    1,140萬7,786元，其所有財產僅有現金105萬元，顯已不足
    清償應優先受償之稅捐債權，其他債權人更無受償之可能，
    倘予宣告抗告人破產，反而須優先支付破產財團之財團費用
    ，將使破產財團之財產更形減少，致優先債權人即稅捐機關
    之債權減少分配，其他債權人亦無在破產程序受分配之可能
    ，顯與破產制度之本旨不合，揆諸前開說明，自難認有宣告
    破產之實益。抗告人雖以：如宣告伊破產，破產財團之費用
    僅有破產管理人之報酬，其債權人仍有近100萬元可受分配
    ，自有破產實益云云，惟查抗告人負欠之稅捐優先債權既遠
    高於其現有財產，其他普通債權人顯無可能透過破產程序受
    償，反將致稅捐優先債權減少受償，即無宣告破產之實益，
    至抗告人如宣告破產，破產財團之費用項目及內容、金額如
    何，與其有無宣告破產之實益，要屬無涉，故抗告人以其債
    權人仍有近100萬元可受分配，即有破產實益云云，尚屬無
    據。原裁定駁回抗告人之聲請，核無不合。抗告意旨指摘原
    裁定不當，求予廢棄，為無理由，應予駁回。
據上論結，本件抗告為無理由，爰裁定如主文。
中    華    民    國    98    年    7     月    30    日
                  民事第十三庭
                      審判長法  官  黃騰耀
                            法  官  楊絮雲
                            法  官  周舒雁
正本係照原本作成。
不得再抗告。
中    華    民    國    98    年    7     月    31    日
                            書記官  秦仲芳


司法院資訊處製作；財團法人民間司法改革基金會備份。
